【裁判字號】    90,易,541
【裁判日期】    901112
【裁判案由】    違反農會法
【裁判全文】
臺灣士林地方法院刑事判決                            九十年度易字第五四一號
    公  訴  人  臺灣士林地方法院檢察署檢察官
    被      告  乙○○
    選任辯護人  曾肇昌
                陳錦隆
    被      告  丙○○
    選任辯護人  蔡讚燁
    被      告  戊○○
    選任辯護人  陳逢源
    被      告  甲○○
    選任辯護人  陳逢源
右列被告因違反農會法案件，經檢察官提起公訴（九十年度選偵字第一號），本院判
決如左：
    主  文
乙○○、戊○○、甲○○共同於農會之選舉，對於有選舉權之人，交付不正利益，而
約其選舉權為一定之行使，乙○○處有期徒刑伍月，戊○○、甲○○各處有期徒刑肆
月，如易科罰金均以佰元折算壹日，均緩刑貳年。
丙○○於農會之選舉，有選舉權之人，收受不正利益，而許以其選舉權為一定之行使
，處有期徒刑肆月，如易科罰金以佰元折算壹日，緩刑貳年。
    事  實
一、乙○○、丙○○、戊○○及甲○○等人，均係台北市士林區農會會員，該四人於
    民國（下同）九十年二月十五日參加士林區農會第九屆會員代表選舉，均順利當
    選，其中乙○○並登記參選農會理事，將於同年二月二十七日上午投票。乙○○
    明知本身係農會理事候選人，依法於競選期間不可有綁樁、招待飲宴或饋贈金錢
    等違法情事，詎其為求順利當選，竟與戊○○、甲○○共同基於投票行賄罪之犯
    意聯絡及行為分擔，於台北市士林區農會理監事選舉投票前一日（即二月二十六
    日）下午三時許，前往台北市○○區○○路二五巷九九弄一之一號丙○○住處旁
    之養鹿場，藉詞避免莊光明派人拜訪丙○○為由，以計程車將丙○○帶往台北縣
    淡水鎮○○街○段三十八號二樓有女陪侍之老人茶室飲酒作樂，無償宴請行賄有
    投票權之士林區農會代表丙○○，且於喝酒時，戊○○告知丙○○，選舉理事時
    ，票要投給吳星、羅金鴻、丁○○及乙○○。迄當日晚上八時許，結帳共計新台
    幣（下同）四千一百元左右，乃由戊○○付款，該四人離開老人茶室後，旋即轉
    往台北縣淡水鎮○○○路三十五號萬熹飯店附近之福來海產店續攤用餐，花費約
    二千一百多元，由知情且有犯意聯絡之甲○○買單，至當晚九時許，乙○○即帶
    丙○○前往萬熹飯店投宿，因乙○○身上現金不夠，遂由甲○○先代為支付飯店
    住宿費用一千三百元，嗣甲○○及戊○○即先搭計程車回家。在萬熹飯店內之乙○○，本欲召妓陪宿，惟因該飯店拒絕提供而作罷，然乙○○復告知丙○○須將
    票投給吳星、羅金鴻、丁○○及乙○○本人。迨翌日（即二十七日）投票時，丙○○果依照乙○○及戊○○之指示投給前述人選。
二、案經臺灣士林地方法院檢察署檢察官指揮法務部調查局台北市調查處、台北市政
    府警察局刑警大隊、士林分局偵辦偵查起訴。
      理  由
一、被告乙○○等對於渠等於起訴書所載之時間、地點，於該屆理事選舉時，有起訴
    書所載之交誼、吃飯及至飯店住宿等相關情節均供承不諱，僅矢口否認其所為與
    選舉理事之投票有關，惟查候選人於投票時以車輛接送選舉人，或為備餐而約其
    為投票權之一定行使者，自屬違法，司法院三十六年十二月十一日三十六年院解
    字第三七０三號解釋可資參照。況投票行賄罪，本不以金錢行賄為必要，即不正
    利益亦屬之，而所謂不正利益，不問有形或無形之利益均屬之，凡賄賂以外，足
    以滿足人之需要或欲望之利益均屬（最高法院二十一年上字第三六九號判例可資
    參照），且不以經濟利益為限（最高法院二十七年九月十九日會議決議可資參照
    ），足見被告乙○○及戊○○、甲○○在前址有女陪侍之老人茶室、福來海產店
    及萬熹飯店無償招待前述有選舉權之士林區農會第九屆會員代表丙○○餐飲住宿
    ，顯屬不正利益。投票行賄罪之立法意旨及規定意向、目標，厥在於保持選舉之
    公平公正，投票權之行使，不容有對價，是如認宴席請客，非屬投票行賄罪所劃
    定之可罰性範圍，則如何保持維投票公平性之立法目的。查被告乙○○及戊○○
    、甲○○既於前址老人茶室、福來海產店及萬熹飯店無償提供餐飲及住宿，款待
    上述有選舉權之丙○○，並於席間一再請求有選舉權之丙○○支持被告乙○○競
    選農會理事，足見其三人所為，顯已對於前來參加而有選舉權之丙○○，交付不
    正利益，約其選舉權為一定之行使。至被告丙○○雖辯稱其早已決定支持誰，與
    是否受邀宴無關，被告乙○○則稱當時是戊○○要去淡水，其為了選票硬跟著他
    們去云云。然查，被告乙○○若意在固票，則固票就是其招待目的，也是利益目
    標所在，這就是對價。
二、核被告乙○○、戊○○、甲○○所為，均係犯農會法第四十七條之一第一項第二
    款之罪，被告丙○○則犯同條第一項第一款之罪。被告乙○○、戊○○、甲○○
    間就前述投票行賄犯行，有犯意之聯絡及行為之分擔，均為共同正犯。爰審酌被
    告四人之素行，犯罪之動機、目的、手段、所生之危害及犯後態度等一切情狀，
    各量處如主文所示之刑，並分別諭知易科罰金之折算標準，以示懲儆。末查，被
    告四人前均未曾受有期徒刑以上刑之宣告，此有臺灣高等法院被告全國前案紀錄
    表存卷可按，被告等因智識淺薄，一時失慮而誤蹈法網，致觸犯本案犯行，經此
    罪刑之宣告，當能知所警惕，信無再犯之虞，本院認為前開對渠等宣告之刑，以
    暫不執行為適當，爰均併予宣告緩刑二年，以啟自新。
據上論斷，應依刑事訴訟法第二百九十九條第一項前段，農會法第四十七條之一第一
項第一款、第二款，刑法第十一條前段、第二十八條、第四十一條第一項前段、第七
十四條第一款，罰金罰鍰提高標準條例第二條，判決如主文。
本案經檢察官黃惠玲到庭執行職務。
中     華     民      國      九十    年      十一    月     十二     日
                              臺灣士林地方法院刑事第三庭
                                  法  官  李  育  仁
（得於十日內上訴）
附錄本案論罪科刑法條：
農會法第四十七條之一
農會之選舉有左列行為之一者，處三年以下有期徒刑，得併科三萬元以下
罰金：
一  有選舉權之人，要求、期約或收受財物或其他不正利益，而許以不行
    使其選舉權或為一定之行使者。
二  對於有選舉權之人，行求、期約或交付財物或其他不正利益，而約其
    不行使選舉權或為一定之行使者。
三  對於候選人行求、期約或交付財物或其他不正利益，而約其放棄競選
    或為一定之競選活動者。
四  候選人要求、期約或收受財物或其他不正利益，而許以放棄競選或為
    一定之競選活動者。
犯前項之罪者，所收受之財物沒收之。如全部或一部不能沒收時，追徵其
價額。


司法院資訊處製作；財團法人民間司法改革基金會備份。
